【裁判字號】    95,訴,798
【裁判日期】    951225
【裁判案由】    毒品危害防制條例
【裁判全文】
臺灣基隆地方法院刑事判決               95年度訴字第798號
公  訴  人  臺灣基隆地方法院檢察署檢察官
被      告  甲○○
上列被告因違反毒品危害防制條例案件，經檢察官提起公訴（95
年度毒偵字第1422號、第1499號），因被告所犯為死刑、無期徒
刑、最輕本刑為3 年以上有期徒刑或高等法院管轄第一審案件以
外之罪，且於準備程序進行中，被告先就被訴事實為有罪之陳述
，經本院合議庭裁定進行簡式審判程序，判決如下：
    主  文
甲○○施用第一級毒品，處有期徒刑伍月，如易科罰金，以新台
幣壹仟元折算壹日。扣案之第一級毒品海洛因（驗餘淨重合計零
點捌伍公克）沒收銷燬之；上開毒品之包裝袋伍只，均沒收之。
    事  實
一、甲○○前因施用毒品案件，經觀察、勒戒後，因認無繼續施
    用毒品之傾向，於民國94年11月30日執行完畢釋放，並經臺
    灣基隆地方法院檢察署檢察官以94年度毒偵緝字第145 號不
    起訴處分，詎其未戒除毒癮惡習，基於反覆持續施用第一級
    毒品海洛因之犯意，於95年7 月13日上午7 時許及同年月24
    日晚間8 時許，在其位於基隆市○○區○○街224 號8 樓住
    處，以將海洛因摻入香菸內點燃吸食之方式，施用第一級毒
    品。嗣經警於分別於95年7 月13日上午11時15分許及同年月
    25日下午3 時40分許，在基隆市○○區○○路35號前及基隆
    市○○○路、新民路口攔檢時，甲○○於警方發覺前開施用
    毒品之犯行前，主動將其置放於口袋之海洛因2 包及3 包（
    驗餘淨重分別為0.45公克及0.4 公克）交付予警方，並坦承
    前揭施用毒品之犯行，而願接受裁判，前開犯行始為警所悉
    ，並扣得上揭被告交付之海洛因。
二、案經基隆市警察局第一、二分局報請臺灣基隆地方法院檢察
    署檢察官偵查起訴。
    理  由
壹、程序事項
    被告甲○○所犯者非為死刑、無期徒刑、最輕本刑為3 年以
    上有期徒刑之罪或高等法院管轄第一審案件，其於準備程序
    進行中，先就被訴事實為有罪之陳述，經告知其簡式審判程
    序之旨，並聽取公訴人、被告之意見後，本院合議庭依刑事
    訴訟法第273 條之1 第1 項之規定，裁定由受命法官獨任以
    簡式審判程序進行本案之審理。
貳、實體事項
一、事實認定部分
    上開事實，業據被告於警詢、偵查及本院審理時坦承不諱，
    且被告為警查獲後，採集之尿液檢體經送昭信科技顧問股份
    有限公司檢驗，均呈海洛因代謝物嗎啡之陽性檢驗結果，此
    有該公司95年9 月4 日及12日出具之濫用藥物尿液檢體檢驗
    報告及基隆市警察局第一、二分局偵辦毒品案件尿液檢體對
    照表，又扣案之白色粉末5 包（驗餘淨重合計0.85公克），
    經鑑定結果均含海洛因成分，此有法務部調查局95年8 月7
    日調科壹字第320003910 號、95年9 月25日調科壹字第3200
    04024 號鑑定通知書，足認被告之自白與事實相符，本件事
    證明確，被告犯行應堪認定。
二、論罪科刑部分
（一）被告曾受事實欄所載之觀察、勒戒執行完畢，於94年11月
      30日釋放，有臺灣高等法院被告前案紀錄表可稽，其經觀
      察、勒戒執行完畢釋放後，5 年內再行施用第一級毒品，
      核其所為，係犯毒品危害防制條例第10條第1 項之施用第
      一級毒品罪。被告持有海洛因以供施用，其持有之低度行
      為應為施用之高度行為所吸收，不另論罪。
（二）按刑事法若干犯罪行為態樣，本質上原具有反覆、延續實
      行之特徵，亦即行為人係基於一定情境之制約，必然形成
      多數犯罪行為，行為人持續實行之複數行為，倘依社會通
      念，於客觀上認為符合一個反覆、延續性之行為觀念者，
      於刑法評價上，即應僅成立一罪，又依毒品危害防制條例
      第2 條第1 項之規定，毒品具有成癮性，亦即施用毒品之
      犯罪類型本身即有反覆實施之特徵，行為人若係基於對毒
      品之心理或生理上依賴性，致實行多數之施用行為，原則
      上應得認為係此類犯罪類型所生之必然結果，而於客觀上
      認為係一個反覆、延續性之行為，屬於「集合犯」之概念
      ，僅成立一罪。本件被告所為前開施用毒品之行為雖屬多
      數，然施用毒品之行為本身即具有反覆實施之特徵，參酌
      上開說明，被告所為多數施用行為，在刑法評價上，應得
      認定符合一個反覆、延續性之行為，屬於集合犯而僅成立
      一罪。
（三）按對於未發覺之罪自首而受裁判者，得減輕其刑，刑法第
      62條前段定有明文。本件被告係前揭時、地見警盤查，因
      心虛而自動將持有之海洛因交給警方，並坦承施用毒品情
      事，此有基隆市警察局第一分局95年11月3 日基警一分偵
      字第0950112114號函及基隆市警察局第二分局95年11月10
      日基警二分偵字第0950211440號函所附偵查報告在卷可稽
      ，堪認被告確係於警方查悉前揭施用毒品之犯行前自首，
      足見被告尚有悔意，爰依首揭規定減輕其刑。
（四）爰審酌被告經觀察、勒戒後，竟未戒除毒癮之惡習，而再
      度施用毒品，然其所為僅屬戕害自身之行為，未侵犯其他
      法益，且其於犯罪為警發覺前自承犯行，於警詢、偵查及
      審理中均坦認犯行，犯後態度良好等一切情狀，量處如主
      文所示之刑，並諭知易科罰金之折算標準。
（五）末按查獲之第一級毒品，不問屬於犯人與否，均沒收銷燬
      之，毒品危害防制條例第18條第1 項前段定有明文，本件
      扣案之海洛因（驗餘淨重合計0.85公克），應依上開規定
      沒收銷燬之；又上開毒品之包裝袋5 只，係被告所有供持
      有海洛因所用之物，業據被告供承在卷，應分別依刑法第
      38條第1 項第2 款前段及第3 項規定宣告沒收之。
據上論斷，應依刑事訴訟法第273 條之1 第1 項、第299 條第1
項前段，毒品危害防制條例第10條第1 項、第18條第1 項前段、
第23條第2 項，刑法第11條前段、第62條前段、第41條第1 項前
段、第38條第1 項第2 款，判決如主文。
本案經檢察官乙○○到庭執行職務。
中    華    民    國    95    年    12    月    25    日
                  刑事第五庭法    官  邰婉玲
以上正本證明與原本無異。
對於本件判決如有不服，應於收受送達後10日內，向本院提出上
訴書狀，上訴於臺灣高等法院，並按他造當事人之人數附具繕本
。
中    華    民    國    95    年    12    月    26    日
                            書 記 官  林建清
附錄所犯法條：
毒品危害防制條例第10條第1項─
施用第一級毒品者，處 6 月以上 5 年以下有期徒刑。


司法院資訊處製作；財團法人民間司法改革基金會備份。
